臺灣雲林地方法院民事簡易判決
110年度簡字第71號
原      告  王麗玉  


訴訟代理人  曾郎    
被      告  劉乙翰  
訴訟代理人  周紹傑  
上列當事人間因過失傷害案件，原告於刑事訴訟程序中提起請求
損害賠償之附帶民事訴訟（109年度交附民字第265號），經本院
刑事庭裁定移送民事庭，本院於民國110年7月22日言詞辯論終結
，判決如下：
    主  文
被告應給付原告新臺幣參拾壹萬零貳佰捌拾捌元，及自民國一０
九年十二月三十日起至清償日止，按年息百分之五計算之利息。
原告其餘之訴駁回。
訴訟費用由被告負擔百分之二十一，餘由原告負擔。
本判決第一項得假執行。
原告其餘假執行之聲請駁回。
    事 實 及 理 由
一、按訴狀送達後，原告不得將原訴變更或追加他訴。但有擴張
    或減縮應受判決事項之聲明者，不在此限，民事訴訟法第25
    5條第1項第3款定有明文。原告於起訴狀請求判決被告應給
    付原告新臺幣(下同)120萬元，及自刑事附帶民事起訴狀送
    達翌日起至清償日止，按週年利率百分之5計算之利息；嗣
    於民國110年7月22日本院審理時追加請求精神慰撫金30萬元
    ，乃屬擴張應受判決事項之聲明，參諸上開規定，應予准許
    。
二、原告主張：被告於108年11月6日22時50分許，騎乘車牌號碼
    000-0000號普通重型機車，沿雲林縣斗六市西平路由東南往
    西北方向行駛，行經雲林縣○○市○○路000號前時，本應注意
    車前狀況，隨時採取必要之安全措施，且行車速度應依標誌
    或標線之規定行駛，竟疏未注意車前狀況，且該路段速限為
    每小時50公里，竟貿然以60公里至70公里之速度超速向前行
    駛，適有原告在上址前徒步沿由西南往東北方向橫越雲林縣
    斗六市西平路，遭被告騎乘上開普通重型機車碰撞，致原告
    受有右側脛腓骨粉碎性骨折、左側遠端橈骨粉碎性骨折及骨
    盆骨折等傷害。原告因而受有醫療費用90萬元、增加生活上
    需要30萬元、精神慰撫金60萬元之損害等語。並聲明：被告
    應給付原告150萬元，及自起訴狀繕本送達翌日起至清償日
    止，按年息百分之5 計算之利息；願供擔保，請准予宣告假
    執行。
三、被告則以：對於本件車禍刑事判決認定之事實及過失責任認
    定不爭執，而對於原告請求之醫療費、增加生活上需要費用
    如因本件車禍所支出之醫療費用、必要費用同意給付。又原
    告因本件車禍需專人全日照顧期間，應依國立臺灣大學醫學
    院附設醫院雲林分院（下稱臺大雲林分院）函說明三個月計
    算，而原告主張針對腦腫瘤切除手術所支出之費用與本件車
    禍無關拒絕給付。至原告請求精神慰撫金60萬元部分，請求
    鈞院審酌等語，資為抗辯。
四、經查，被告於108年11月6日22時50分許，騎乘車牌號碼000-
    0000號普通重型機車，沿雲林縣斗六市西平路由東南往西北
    方向行駛，行經雲林縣○○市○○路000號前時，本應注意車前
    狀況，隨時採取必要之安全措施，且行車速度應依標誌或標
    線之規定行駛，而依當時天候晴、夜間有照明、柏油路面乾
    燥無缺陷、無障礙物且視距良好，並無不能注意之情事，竟
    疏未注意車前狀況，且該路段速限為每小時50公里，竟貿然
    以60公里至70公里之速度超速向前行駛，適有原告在上址前
    徒步沿由西南往東北方向橫越雲林縣斗六市西平路，本應注
    意行人於設有行人穿越道穿越道路時，必須經由行人穿越道
    穿越，不得在其100公尺範圍內穿越道路，且在劃有分向限
    制線之路段，亦不得穿越道路，而依當時如上揭所述路況情
    形，並無不能注意之情事，竟未行走100公尺內之行人穿越
    道，反由劃設分向限制線之路段穿越道路，兩造因而閃避不
    及發生碰撞，致被告受有胸壁挫傷、右膝擦傷及左大腿擦傷
    等傷害；原告則受有右側脛腓骨粉碎性骨折、左側遠端橈骨
    粉碎性骨折及骨盆骨折等傷害等事實，為兩造所不爭執，並
    有雲林縣警察局斗六分局道路交通事故現場圖、道路交通事
    故調查報告表㈠、㈡、現場照片、臺大雲林分院診斷證明書等
    附於刑事警卷可證。且被告因前開過失傷害犯行，經本院以
    109年度交易字第369號刑事判決判處有期徒刑2月，如易科
    罰金，以1,000元折算一日，有該刑事判決在卷可考，堪信
    為真實。則被告就本件車禍之發生，應負過失責任，已堪認
    定。
五、按因故意或過失，不法侵害他人之權利者，負損害賠償責任
    ，民法第184條第1項前段定有明文。次按汽車、機車或其他
    非依軌道行駛之動力車輛，在使用中加損害於他人者，駕駛
    人應賠償因此所生之損害；不法侵害他人之身體或健康者，
    對於被害人因此喪失或減少勞動能力，或增加生活上之需要
    時，應負損害賠償責任；不法侵害他人之身體、健康、名譽
    、自由、信用、隱私、貞操，或不法侵害其他人格法益而情
    節重大者，被害人雖非財產上之損害，亦得請求賠償相當之
    金額，民法第191條之2前段、第193條第1項、第195條第1項
    前段亦分別定有明文。查被告對於本件車禍之發生既具有過
    失，且其過失不法行為與原告所受損害間具有相當因果關係
    ，是原告主張被告應負侵權行為損害賠償責任，於法核屬有
    據。茲就原告請求賠償之項目及金額，分別審究如下：
㈠、醫療費用部分：
    原告主張其因本件車禍受有傷害，已支出臺大雲林分院醫療
    費用372,273元、臺中榮民總醫院醫療費用187,505元、張肇
    斌骨科診所醫療費用1,500元、衛生福利部臺南醫院醫療費
    用2,220元、e世代眼科診所醫療費用200元等語，並提出診
    斷證明書、醫療費用收據為證。經查，觀諸原告所提出之診
    斷證明書、醫療費用收據，原告請求臺大雲林分院醫療費用
    372,273元部分，其中已含有護理之家費用22,925元（期間
    自108年11月26日起至108年12月26日），此部分屬於增加生
    活上所需費用（詳後述），不予列計為醫療費用部分，且其
    中證明書費735元非屬必要支出，亦應予剔除；原告請求臺
    中榮民總醫院醫療費用187,505元部分，乃係針對腦腫瘤切
    除手術所支出，尚難認與本件車禍有相當因果關係，原告復
    未舉證證明係因本件車禍受有傷害而需進行腦腫瘤切除手術
    ，是除109年1月30日至泌尿外科看診支出700元之醫療費用
    得請求外，其餘醫療費用之請求難認有據；原告請求張肇斌
    骨科診所醫療費用1,500元部分，其中109年8月6日（100元
    ）之收據重覆，應予剔除；原告請求衛生福利部臺南醫院醫
    療費用2,220元部分，均核與本件車禍有相當因果關係；原
    告請求e世代眼科診所醫療費用200元部分，核與本件車禍並
    無相當因果關係，均應予剔除。從而，原告因本件車禍受有
    傷害請求之醫療費用於352,933元【計算式：臺大雲林分院
    （372,273元－22,925元－735元）＋臺中榮民總醫院700元＋張
    肇斌骨科診所（1,500元－100元）＋衛生福利部臺南醫院2,22
    0元＝352,933元】之範圍內為有理由，逾此金額則無理由。
㈡、增加生活上所需費用部分：
  ⒈看護費部分：
　　原告主張其因本件車禍致需專人全日看護之必要，其已支出
    江玉利看護費用35,200元（見本院卷第123頁），期間自108
    年11月10日起至同年11月26日；臺大護理之家費用22,925元
    （見本院卷第109頁），期間自108年11月26日起至同年12月
    26日；李佳琪及王梅英看護費用18,000元，期間自109年1月
    2日起至同年1月10日（見本院卷第129頁）；璐德老人長期
    照顧中心部分費用129,436元，期間自109年1月10日起至同
    年3月（見本院卷第89至102頁）；曾怡菁看護費140,000元
    （含食宿），期間自109年4月起至7月（見本院卷第85頁）
    ；社團法人雲林縣老人長期照顧協會附設小太陽老人日間照
    顧中心費用2,852元，期間自109年9月30日起至110年5月31
    日（見本院卷第69至72頁、第225頁）等語，並提出相關收
    據為證。經查，依原告所提出之臺大雲林分院診字第109045
    0260號診斷證明書醫師囑言欄記載，原告受傷起需專人照顧
    3個月，休養6個月乙節，有該診斷證明書在卷可考。復經本
    院函詢臺大雲林分院原告因本件車禍需休養6個月期間是否
    需看護，需全日或半日看護？經該院函覆稱休養6個月，休
    養前3個月需全日專人照顧等語，有該院110年6月28日臺大
    雲分資字第1100004825號函在卷可憑，堪認原告因本件車禍
    發生後3個月有全日專人照顧之需，則原告請求自本件車禍
    發生之日即108年11月6日起至109年2月5日之看護費用，依
    法有據。又原告請求璐德老人長期照顧中心部分費用129,43
    6元之期間係自109年1月10日起至同年3月，因自109年2月5
    日起已逾需專人照顧3個月期間，原告此部分請求之金額應
    僅得算至109年2月5日，是依原告所提出之收費明細表，其
    於109年1月支出之費用合計為33,081元（計算式：1月養護
    費21,924元＋10,962元＋1月代辦費150元＋1月代支費45元＝33,
    081元）；於109年2月支出之費用合計為48,055（計算式：2
    月養護費47,000元＋2月代辦費330元＋2月代支費725元＝48,05
    5元），則依2月天數29天比例計算至2月5日支出之費用約為
    8,285元（計算式：48,055元×5/29≒8,285，元以下四捨五入
    ，下同）。從而，原告請求上開其已支出之江玉利看護費用
    35,200元、臺大護理之家費用22,925元、李佳琪及王梅英看
    護費用18,000元、璐德老人長期照顧中心部分費用41,366元
    （計算式：1月費用33,081元＋2月費用8,285元＝41,366元）
    ，合計117,491元（計算式：35,200元＋22,925元＋18,000元＋
    41,366元＝117,491元）為有理由，逾此金額則無理由。
　⒉醫療用品費用部分：　
　　原告主張因本件車禍受有傷害已分別支出用品費用3,011元
    （見本院卷第105頁）、4,292元（見本院卷第123頁）等語
    ，並提出輔具出借收執聯、收據、電子發票聯等為證，惟觀
    諸該輔具出借收執聯日期為108年2月3日，應非屬原告受傷
    後所支出之費用1,000元，應予剔除。又原告所提出之電子
    發票證明聯，其中108年11月7日杏一電子發票證明聯之品項
    關於「禾護柔膚沐浴乳71元」、「海棉牙刷60元」、「優護
    清新漱口水169元」、「杏一背心袋2元」合計金額302元及
    其中108年12月30日杏一電子發票證明聯之品項關於「潔膚
    擦澡巾402元」、「海棉牙刷60元」合計金額462元部分，均
    非屬必要醫療用品費，不應准許；其中108年11月8日之統一
    發票金額348元，並無品項之記載，尚難認係購買醫療用品
    之費用，自無從准許。則原告此部分請求5,191元（計算式
    ：3,011元＋4,292元－1,000元－302元－462元－348元＝5,191元
    ）範圍內，為有理由，逾此金額則無理由。
　⒊交通費用部分：　
    原告主張因本件車禍受有傷害已支出高鐵票價4,205元、台
    鐵票價382元、計程車資335元等語，並提出高鐵票根、台鐵
    票根及計程車乘車證明為證（見本院卷第87至88頁），惟查
    ，原告係居住在雲林縣斗六市，而原告所提之上開高鐵票根
    均係臺中至臺南或臺南至臺中車資，尚難認此部分之支出
　　與本件車禍間有相當因果關係。又原告提出之上開台鐵票5
    張，其中僅110年1月21日票根（105元），對應原告有至衛
    生福利部臺南醫院看診，其餘交通費用之支出尚難認係原告
    因本件車禍受傷所造成之損害，則此部分應僅能准許105元
    。至原告提出之109年5月8日計程車乘車證明335元部分係臺
    中之車資，且非原告至臺中榮總看泌尿科109年1月30日之車
    資，難認此部分之支出與本件車禍間有相當因果關係，是此
    部分計程車車資335元之請求亦非正當。
㈢、精神慰撫金部分：
    按精神慰撫金之多寡，應斟酌雙方之身分、地位、資力與加
    害之程度及其他各種情形核定相當之數額。其金額是否相當
    ，自應依實際加害情形與被害人所受之痛苦及雙方之身分、
    地位、經濟狀況等關係決定之（最高法院85年度臺上字第46
    0 號判決意旨參照）。查，原告因本件車禍受有右側脛腓骨
    粉碎性骨折、左側遠端橈骨粉碎性骨折及骨盆骨折等傷害，
    其在精神上受有相當之痛苦，自無可疑，其請求精神慰撫金
    ，於法有據。茲審酌原告於本件車禍發生時已74歲，教育程
    度為高中畢業，本件車禍發生前為家管，亦幫忙做生意；被
    告於本件車禍發生時24歲，教育程度為大學畢業，目前從事
    服務業，月收入約3萬元等情，並參酌兩造之財產資力（有
    兩造之稅務電子閘門財產所得調件明細表可參，因屬個人隱
    私，僅予參酌，不予揭露），及原告個別所受痛苦程度與兩
    造之身分、地位，認原告請求被告賠償精神慰撫金30萬元屬
    公允，應予准許。
㈣、至於原告請求之病情查詢費1,000元、成大研究發展基金會費
    66,000元部分（見本院卷第226至227頁），核與本件車禍間
    無相當因果關係，況且原告此部分之請求乃係在本院言詞辯
    論後於110年7月26日始具狀請求，基於言詞審理主義之精神
    ，依法不得斟酌，附此敘明。
㈤、綜上，原告所得請求之金額為775,720元（計算式：醫療費用
    352,933元＋看護費用117,491元＋醫療用品費用5,191元＋交通
    費用105元＋精神慰撫金30萬元＝775,720元）。
六、次按損害之發生或擴大，被害人與有過失者，法院得減輕賠
    償金額或免除之，民法第217條第1項定有明文，此項規定之
    目的，在謀求加害人與被害人間之公平，故在裁判上得以職
    權減輕或免除之（最高法院85年臺上字第1756號判例參照）
    。查本件車禍之發生，乃因被告騎乘普通重型機車，夜間未
    充分注意車前狀況且超速行駛不當，為肇事次因；而原告夜
    間於100公尺內有行人穿越道未行走，反由劃設有分向限制
    線之路段穿越道路不當，為肇事主因等情，有道路交通事故
    現場圖、道路交通事故調查報告表㈠、㈡、道路交通事故當事
    人酒精測定紀錄表、現場照片等附於刑事警卷，並經本院依
    職權核閱屬實，應可認定，而行車事故鑑定會及車輛行車事
    故鑑定覆議會均同此見解，有交通部公路總局嘉義區監理所
    109年8月7日嘉監鑑字第1090101665號函所附嘉雲區0000000
    案鑑定意見書，及交通部公路總局109年11月4日路覆字第10
    90124879號函所附覆議意見書附於刑事偵查卷及刑事案卷可
    證，是原告於本件車禍之發生，顯與有過失，本院綜合上開
    各情，斟酌本件車禍之兩造肇事情節，審酌過失程度，認原
    告應負百分之60的過失責任，被告應負百分之40的過失責任
    為適當。依上開說明，本院自得以原告過失程度之比例，減
    輕被告應負之賠償責任。準此，依前開原告所受損害數額，
    減輕被告賠償責任後，被告應賠償原告310,288元（計算式
    ：775,720元×40%≒310,288元）。
七、末按給付無確定期限者，債務人於債權人得請求給付時，經
    其催告而未為給付，自受催告時起，負遲延責任。其經債權
    人起訴而送達訴狀，或依督促程序送達支付命令，或為其他
    相類之行為者，與催告有同一之效力；遲延之債務，以支付
    金錢為標的者，債權人得請求依法定利率計算之遲延利息；
    應付利息之債務，其利率未經約定，亦無法律可據者，週年
    利率為百分之5，民法第229條第2項、第233條第1項前段及
    第203條分別定有明文。查，原告之刑事附帶民事訴訟起訴
    狀繕本於109年12月29日由被告親自簽名簽收，於同日發生
    合法送達效力，此有該刑事附帶民事訴訟起訴狀在卷足憑，
    是原告請求被告自起訴狀繕本送達之翌日起即109年12月30
    日起至清償日止，按年息百分之5計算之利息，並無不合，
    應予准許。
八、從而，原告本於侵權行為之損害賠償請求權，請求被告給付
    其310,288元，及自109年12月30日起至清償日止，按週年利
    率百分之5計算之利息，為有理由，應予准許，逾上開部分
    之請求，為無理由，均應予駁回。另本判決第一項原告勝訴
    部分，係所命給付之金額或價額未逾50萬元之判決，依民事
    訴訟法第389條第1項第5款規定，應依職權宣告假執行，此
    部分雖經原告陳明願供擔保請准宣告假執行，惟其聲請不過
    促請法院職權發動，本院無庸就其聲請為准駁之裁判，附此
    敘明。至於原告敗訴部分，其假執行宣告之聲請亦失所附麗
    ，應併予駁回。
九、本件事證已臻明確，兩造其餘主張、陳述與舉證，經審酌與
    本院前開判斷不生影響，爰均不再予以逐一論述。
十、訴訟費用負擔之依據：民事訴訟法第79條。
　　
中　　華　　民　　國　　110 　年　　8 　　月　　5 　　日
                  民事簡易庭    法  官  吳福森

以上正本係照原本作成。
如對本判決上訴，須於判決送達後20日內向本院提出上訴狀。如
委任律師提起上訴者，應一併繳納上訴審裁判費。
中　　華　　民　　國　　110 　年　　8 　　月　　 5　　日
                                書記官　程尹鈴